臺灣高等法院刑事判決
108年度上訴字第4183號
上  訴  人  
即  被  告  何宗詮
選任辯護人  陳致宇律師(法律扶助律師)
            高亘瑩律師(法律扶助律師)
上列上訴人因毒品危害防制條例案件，不服臺灣桃園地方法院10
8年度訴字第342號，中華民國108年7月26日第一審判決（起訴案
號：臺灣桃園地方檢察署107年度偵字第7086號），提起上訴，
本院判決如下：
    主  文
上訴駁回。
    事  實
一、何宗詮明知甲基安非他命係毒品危害防制條例第2 條第2 項
    第2 款所列管之第二級毒品，依法不得販賣，竟於民國106
    年4 月5 日前某時，以門號0000000000號之三星廠牌行動電
    話連結上網，並以暱稱「北部執缺者密」在「UT聊天室」刊
    登販賣毒品訊息，再將有意購毒之買家加入LINE通訊軟體好
    友，以便聯繫購毒事宜，而以上開方式招攬客人。嗣林家業
    瀏覽網路而查悉上開販毒訊息後，即與何宗詮互加為LINE好
    友，並於106 年4 月5 日凌晨某時，與何宗詮議定以新臺幣
    （下同）3,000 元之價格，購買重量3 公克之甲基安非他命
    1 包，雙方約定在桃園市○○區○○路與○○路口之統一超商前交
    易，並於同日凌晨4 時30分許完成毒品交易。另何宗詮於10
    6 年4 月9 日下午4 時30分許，欲再次與不詳身分之毒品買
    家進行毒品交易，因而攜帶甲基安非他命在新北市永和區安
    樂路與永貞路口前等候（此部分販賣未遂犯行業經臺灣新北
    地方法院以106 年度訴字第902 號判決確定），為警見其神
    色有異，因而上前盤查，何宗詮於有偵查犯罪職權之機關或
    公務員發覺其犯行前，即交出其隨身所攜帶之甲基安非他命
    ，並主動供出本案犯行並接受裁判。
二、案經新北市政府警察局永和分局報請臺灣桃園地方檢察署檢
    察官偵查起訴。
    理  由
壹、程序部分：
一、查上訴人即被告何宗詮有於106 年4 月8 日，在新北市○○區
    王建智住處，以每公克400 元之價格向王建智購入甲基安非
    他命6 包（淨重共9.6597公克、驗餘淨重共9.6041公克），
    預計以每公克1,000 元之價格對外出售，然於106 年4 月9 
    日下午4 時30分許，為警在新北市○○區○○路與○○路口前查獲
    ，被告此部分販賣第二級毒品未遂犯行，業經臺灣新北地方
    法院以106 年度訴字第902 號判決處有期徒刑10月、緩刑5 
    年確定（下稱另案犯行）等情，已據本院調閱上開案件全卷
    核閱無訛。被告之辯護人雖為被告利益辯稱：被告所為另案
    犯行與本案犯行，二者時間密接，應論以接續犯，本案應為
    免訴判決云云。惟按接續犯乃指行為人之數行為，於同一或
    密切接近時、地實行，侵害同一法益，而其各行為之獨立性
    極為薄弱，依一般社會健全觀念，實難以強行分開，且在刑
    法評價上，以視為數個舉動之接續作為，合為包括之一行為
    ，較為合理者而言。如行為人先後數行為，在客觀上係逐次
    實行，侵害數個同性質之法益，其每一前行為與次行為，依
    一般社會健全觀念，在時間差距上，可以分開，在刑法評價
    上，各具獨立性，每次行為皆可獨立成罪，自應按照其行為
    之次數，一罪一罰。（最高法院99年度台上字第5647號、10
    9年度台上字第913號判決意旨可資參照）。查被告所為本案
    販賣第二級毒品犯行，與另案判決確定之販賣第二級毒品未
    遂犯行間，時間相隔已有3天之久，且販毒對象亦非同一，
    要難認被告係基於同一行為決意而為各次犯行，依一般社會
    通念，為可個別獨立之單一犯罪行為，尚非難以分開，自無
    接續犯之實質上一罪關係可言，是本案與另案非屬接續犯之
    同一案件，自非另案確定判決效力所及，檢察官就本案另行
    起訴，核無不法，辯護人所辯並非可採，本院自應就本案為
    實體審理裁判，合先敘明。
二、證據能力：
㈠、按被告以外之人於審判外之言詞或書面陳述，除法律有規定
    者外，不得作為證據。又被告以外之人於審判外之陳述，雖
    不符合同法第159條之1至第159條之4之規定，但經當事人於
    審判程序同意作為證據，法院審酌該言詞陳述或書面陳述作
    成時之情況，認為適當者，亦得為證據；當事人、代理人或
    辯護人於法院調查證據時，知有第159條第1項不得為證據之
    情形，而未於言詞辯論終結前聲明異議者，視為有前項之同
    意，刑事訴訟法第159條第1項、第159條之5分別定有明文。
    本判決以下所引具傳聞性質之各項供述證據，經本院於審判
    期日提示並告以要旨後，檢察官、上訴人即被告何宗詮及其
    辯護人均表示無意見而不予爭執（本院卷第61至63頁、第11
    6至120頁），且迄言詞辯論終結前亦未有所異議，本院復查
    無該等證據有違背法定程序取得或顯不可信之外部情狀，揆
    諸刑事訴訟法第159條之5規定，應均有證據能力。
㈡、至本件認定事實所引用之非供述證據，並無證據證明係公務
    員違背法定程式所取得，亦無刑事訴訟法第159條之4顯有不
    可信之情況與不得作為證據之情形，且經本院於審判期日依
    法進行證據之調查、辯論，被告於訴訟上之程序權即已受保
    障，亦應有證據能力。
貳、實體方面：
一、認定犯罪事實所憑之證據及理由：
㈠、上揭犯罪事實，業據被告於警詢、偵查、原審及本院審理時
    坦承不諱（見臺灣桃園地方檢察署107 年度偵字第7086號卷
    《下稱偵7086號卷》第4 頁至第6 頁、第7 頁至第13頁、第14
    頁至第15頁、第160 頁至第161 頁反面，原審108 年度訴字
    第342 號卷《下稱原審卷》第51頁至第59頁、第120 頁，本院
    卷第66頁、第122頁），核與證人林家業於警詢及偵查之證
    述相符（見偵7086號卷第55頁至第57頁、第98頁正反面），
    且有被告與證人林家業之LINE通訊軟體對話翻拍照片在卷可
    稽（見偵7086號卷第62頁至第68頁），並有另案扣得之三星
    廠牌行動電話1 支（內含門號0000000000號SIM 卡1 張）可
    佐，足認被告之任意性自白與事實相符，堪予採信。
㈡、按販賣毒品之所謂販賣行為，係行為人基於營利之目的，而
    販入或賣出毒品而言。販賣毒品者，其主觀上須有營利之意
    圖，且客觀上有販賣之行為即足構成，至於實際上是否已經
    獲利則非所問。即於有償讓與他人之初，係基於營利之意思
    ，並著手實施，而因故無法高於購入之原價出售，最後不得
    不以原價或低於原價讓與他人時，仍屬販賣行為。必始終無
    營利之意思，縱以原價或低於原價有償讓與他人，方難謂為
    販賣行為，而僅以轉讓罪論處（最高法院106年度台上字第8
    65號、105年度台上字第1684號判決參照）。次按販賣毒品
    係違法行為，亦無公定價格，可任意分裝增減份量及純度，
    且每次買賣之價格、數量，亦隨時依雙方之關係深淺、資力
    、需求量、對行情之認知、來源是否充裕、查緝是否嚴緊、
    購買者被查獲時供出來源之可能風險評估等因素，而異其標
    準，故常機動調整，非可一概而論。從而，販賣之利得，除
    非經行為人詳細供出其販賣毒品之進價及售價，且數量俱臻
    明確外，實難察得其具體得利之實情；然販賣者從價差或量
    差中牟利，方式雖異，惟其販賣之目的在於意圖營利則屬同
    一。是舉凡有償交易，除足以反證其確係另基於某種非圖利
    本意之關係外，尚難祇因無法查悉其精確之販入價格，作為
    是否高價賣出之比較，即謂其無營利之意思而阻卻販賣犯行
    之追訴。再者，毒品之價格不低，取得不易，苟無利可圖，
    應無甘冒被查緝法辦之風險，平白無端轉讓他人，而有從中
    賺取價差或量差以牟利之意圖（最高法院106年度台上字第1
    229號、105年度台上字第2185號、105年度台上字第738號判
    決均同此見解）。查被告於販賣甲基安非他命予林家業之過
    程中，其既向林家業收取金錢並交付毒品，被告之行為外觀
    上顯具備販賣毒品犯行之構成要件，且被告於警詢及偵查亦
    供承販賣本案毒品有賺價差等語（見偵7086號卷第9頁、第1
    60頁反面）。況被告與林家業之間並不認識，僅利用通訊軟
    體交談進而進行交易，倘無利可圖，被告何需甘冒重典為上
    開行為，是足認被告有從中賺取買賣價差牟利之意圖及事實
    ，依上開判決意旨，堪予認定被告係出於營利之意圖而為之
    。
㈢、綜上事證明確，被告販賣第二級毒品甲基安非他命之犯行，
    堪予認定，應依法論科。
二、論罪
㈠、按甲基安非他命係毒品危害防制條例第2條第2項第2款規定之
    第二級毒品，依法不得販賣、持有。核被告所為，係犯毒品
    危害防制條例第4條第2項之販賣第二級毒品罪。被告販賣第
    二級毒品前，持有第二級毒品之低度行為，為其販賣第二級
    毒品甲基安非他命之高度行為所吸收，不另論罪。
㈡、刑之減輕事由：
  ⒈按犯毒品危害防制條例第4條至第8條之罪，於偵查及審判中
    均自白者，減輕其刑。毒品危害防制條例第17條第2項定有
    明文。查被告於偵查及審判中就本案販賣第二級毒品之犯行
    ，均自白犯罪，應依毒品危害防制條例第17條第2項規定，
    減輕其刑。
  ⒉又刑法第62條所謂發覺，雖不以有偵查犯罪職權之機關或人
    員確知其人犯罪無誤為必要，惟仍須有確切之根據得為合理
    之可疑，而對犯罪行為人發生嫌疑時，始得謂為已發覺（最
    高法院72年台上字第641 號判例意旨參照）。查被告於106 
    年4 月9 日下午4 時30分許，在新北市○○區○○路與○○路口等
    候毒品買家時，經警見其神色有異，因而上前盤查，當時警
    方尚未懷疑被告攜帶違禁物，被告即主動交付其攜帶之甲基
    安非他命，並告知正在等待毒品買家等節，業據證人即查獲
    員警王品能於另案審理時證述明確（見新北地方法院106 年
    度訴字第902 號卷第213 頁至第218 頁）。且被告在警方尚
    未發現其涉有本案犯行前，即於同日警詢時主動坦承本案犯
    行（見臺灣桃園新北檢察署106 年度偵字第11641 號卷第7 
    頁），經警方檢視被告之LINE通訊軟體對話紀錄，發現被告
    與暱稱「林小業」之人有聯繫購毒事宜之對話內容，進而循
    線查獲購毒者之真實姓名為林家業，故將本案移送至臺灣桃
    園地方檢察署偵查後起訴，有新北市政府警察局永和分局刑
    事案件報告書在卷可查（見偵7086號卷第1 頁至第2 頁），
    足認被告所為符合自首之要件，爰依刑法第62條前段規定，
    遞減輕其刑，並依法遞減輕之。
  ⒊辯護人雖為被告利益辯稱：本案被告已供出毒品上游為王建
    智，應依毒品危害防制條例第17條第1 項減輕其刑等語。惟
    按毒品危害防制條例第17條第1 項規定：「犯第4 條至第 8
    條、第10條或第11條之罪，供出毒品來源，因而查獲其他正
    犯或共犯者，減輕或免除其刑。」所稱「供出毒品來源，因
    而查獲其他正犯或共犯」，須被告翔實供出與其犯罪有關之
    本案毒品來源的具體事證，因而使警方或偵查犯罪機關知悉
    其他正犯或共犯，據以查獲其人、其犯行的結果，二者兼備
    並有因果關係，始能獲上述減免其刑之寬典。又所謂查獲其
    人、其犯行，雖不以達有罪認定之已無合理懷疑存在之程度
    為必要，必也至少已臻至起訴門檻之證據明確且有充分之說
    服力，方得獲邀上開減免其刑之寬典，故著重在其犯行之查
    獲。若偵查犯罪機關認為事證不足，而無從確實查獲者，即
    與上開規定不符，無其適用之餘地（最高法院108年度台上
    字第3099號判決參照）。且供出之毒品來源，必須與其被訴
    之各該違反毒品危害防制條例犯行有直接關聯者，始得適用
    上開規定減免其刑，並非漫無限制（最高法院107年度台上
    字第2573號判決參照）。查被告雖供稱其所販賣之第二級毒
    品來源為王建智，經新北市政府警察局永和分局調查後，將
    王建智移送臺灣桃園地方檢察署檢察官偵辦，經該署檢察官
    偵查後呈請臺灣高等檢察署檢察長核轉臺灣臺中地方檢察署
    檢察官偵辦，有新北市政府警察局永和分局刑事案報告書及
    檢察官簽呈可憑（見偵7086號卷第1 頁至第2 頁、第194 頁
    正反面），然上開案件經臺灣臺中地方檢察署檢察官偵查後
    ，因王建智堅詞否認犯罪，且僅有證人即被告1 人之證述可
    佐，認王建智罪嫌不足而為不起訴處分，有臺灣臺中地方檢
    察署檢察官108 年度偵字第11614 號不起訴處分書可憑（見
    原審卷第125 頁至第127 頁），並據本院調取該案卷核閱屬
    實。參以被告於偵查中僅就106年4月9日被查獲之毒品供稱
    係於同年月8日向王建智購買（見臺灣桃園新北檢察署106 
    年度偵字第11641 號卷第36頁），至本案所販賣之毒品，綜
    觀卷證，並無證據佐證被告係於何時、何地向王建智或何人
    購買多少數量之毒品，自難認被告就本案販賣第二級毒品之
    犯行有供出毒品來源因而查獲正犯或共犯之事實，自無毒品
    危害防制條例第17條第1 項減刑規定之適用，是辯護人上開
    所辯，並非可採。
  ⒋末按刑法第59條之酌量減輕其刑，必須犯罪另有特殊之原因
    與環境等，在客觀上足以引起一般同情，認為即予宣告法定
    低度刑期猶嫌過重者，始有其適用（最高法院51年度台上字
    第899 號判例意旨參照）。查被告所為本件販賣第二級毒品
    犯行，已有如前所述之減刑事由，於依法遞減輕後，業已量
    處最低度之刑，尚難認有何情輕法重，而在客觀上足以引起
    一般同情而可堪憫恕之情形，自無再適用刑法第59條規定酌
    減其刑之餘地，併此敘明。
三、維持原判決之理由：
㈠、原審以被告罪證明確，適用毒品危害防制條例第4條第2項、
    第17條第2項及刑法第62條前段之規定，審酌被告明知甲基
    安非他命為第二級毒品，戕害他人身心健康甚鉅，竟執意對
    外販售，致使毒害蔓延，而染毒者為索得吸毒資金，多鋌而
    走險再為財產犯罪，衍生諸多社會問題，所為實屬不該。惟
    被告就本案犯行自白不諱，堪認犯後態度尚佳，兼衡其素行
    、犯罪動機、目的、手段、販賣次數、數量非鉅、所得利益
    有限，暨其二專肄業之智識程度、家庭經濟狀況貧寒等情狀
    ，量處被告有期徒刑1年9月。並說明⑴被告本次販毒而取得3
    ,000 元之購毒價金，為被告之犯罪所得，應依刑法第38條
    之1第1項前段、第3項之規定宣告沒收，並諭知於全部或一
    部不能沒收或不宜執行沒收時，追徵其價額；⑵另案扣得之
    三星廠牌行動電話1 支（內含門號0000000000號SIM 卡1 張
    ），係被告用以與證人林家業聯絡毒品交易事宜所用之物，
    為被告所坦認（原審卷第55頁），應依毒品危害防制條例第
    19條第1 項規定宣告沒收。至另案扣得之甲基安非他命6 包
    （驗餘淨重共9.6041公克），雖屬違禁物，然卷內並無證據
    可認該扣案毒品與被告所涉本件犯行有何關連，爰不予宣告
    沒收銷燬。核原判決認事用法，核無不合，量刑亦屬妥適。
㈡、被告上訴辯稱其本案犯行與另案犯行有接續犯之一罪關係，
    本案應為免訴判決，且其已供出毒品來源應予減刑云云，並
    非可採已如前述，其上訴為無理由，應予駁回。  
據上論斷，應依刑事訴訟法第368條，判決如主文。
本案經檢察官林宜賢提起公訴，檢察官陳幸敏到庭執行職務。
中　　華　　民　　國　　109 　年　　4 　　月　　14　　日
     　　　　　　 刑事第十六庭  審判長法　官  葉騰瑞
                                      法　官  莊明彰
                                      法　官  廖紋妤
以上正本證明與原本無異。
如不服本判決，應於收受送達後20日內向本院提出上訴書狀，其
未敘述上訴之理由者並得於提起上訴後20日內向本院補提理由書
（均須按他造當事人之人數附繕本）「切勿逕送上級法院」。
                                      書記官  江珮菱
中　　華　　民　　國　　109 　年　　4 　　月　　14　　日
附錄：本案論罪科刑法條全文
毒品危害防制條例第4條第2項
製造、運輸、販賣第一級毒品者，處死刑或無期徒刑；處無期徒
刑者，得併科新臺幣 2 千萬元以下罰金。
製造、運輸、販賣第二級毒品者，處無期徒刑或 7 年以上有期
徒刑，得併科新臺幣 1 千萬元以下罰金。
製造、運輸、販賣第三級毒品者，處 7 年以上有期徒刑，得併
科新臺幣 7 百萬元以下罰金。
製造、運輸、販賣第四級毒品者，處 5 年以上 12 年以下有期
徒刑，得併科新臺幣 3 百萬元以下罰金。
製造、運輸、販賣專供製造或施用毒品之器具者，處 1 年以上
7 年以下有期徒刑，得併科新臺幣 1 百萬元以下罰金。
前五項之未遂犯罰之。